臺灣屏東地方法院刑事判決　　　　　　　　　　　　　九十三年度交易字第六四號
　　公　訴　人　臺灣屏東地方法院檢察署檢察官
　　被　　　告　甲○○
右列被告因公共危險案件，經檢察官聲請簡易判決處刑（九十三年度偵字第一四五九
號），本院認不宜以簡易判決處刑，改依通常程序審理，判決如左：
     主  文
甲○○無罪。
     理  由
一、聲請簡易判決處刑意旨略以：被告甲○○於民國九十三年二月十日十時許，在屏
    東縣內埔鄉隘寮村之自宅內，服用酒類保力達五、六杯後，已不能安全駕駛車輛
    ，卻仍駕駛車牌號碼ＰＨＶ—九二五號機車外出，於同日十六時五十分許，行經
    同村清涼路二段一五二號前，不慎與亦為酒後駕車之高成元（另因公共危險案件
    ，經本院判處拘役五十日，如易科罰金以三百元折算一日確定）所騎乘之ＮＦ六
    —四六０號機車發生車禍，嗣經到場處理之員警測試其吐氣所含酒精成分高達每
    公升０點二六毫克而查獲，因認被告涉有刑法第一百八十五條之三重大違背義務
    致交通危險罪嫌。
二、按犯罪事實應依證據認定之，無證據不得推定其犯罪事實，不能證明被告犯罪者
    ，應諭知無罪之判決，刑事訴訟法第一百五十四條、第三百零一條第一項分別定
    有明文。又犯罪事實之認定，應憑真實之證據，倘證據是否真實尚欠明確，自難
    以擬制推測之方法，為其判斷之基礎。且認定犯罪事實之證據係指足以認定被告
    確有犯罪行為之積極證據資料而言，該項證據自須適合於被告犯罪事實之認定，
    始得採為斷罪資料。故刑事訴訟上之證明資料，無論其為直接或間接證據，均須
    達於通常一般人均不致有所懷疑，而得確信其為真實之程度，始得據為有罪之認
    定，若關於被告是否犯罪之證明未能達此程度，而有合理懷疑之存在，致使無從
    形成有罪之確信，根據罪證有疑，利於被告之證據法則，即不得據為不利被告之
    認定（最高法院五十三年臺上字第六五六號、二十九年上字第三一０五號、七十
    六年度臺上字第四九八六號及三十二年上字第六七號判例參照）。
三、公訴人認被告涉有前開罪嫌，無非係以被告甲○○之自白、呼氣酒精濃度測定紀
    錄表、刑法第一百八十五條之三案件測試觀察紀錄表及舉發違反道路交通管理事
    件通知單等為其論據。被告甲○○於本院審理時，經傳未到，其於警、偵訊中固
    坦承曾騎乘車號ＰＨＶ—九二五號機車，於前揭時、地與高成元所騎乘之ＰＨＶ
    —九二五號機車發生擦撞等情不諱，惟堅決否認有何酒後駕車情事，辯稱：飲酒
    並未對我造成影響，本件只是單純之車禍等語。
四、經查：
 （一）被告於警訊中供稱：「（員警問：當時〈車禍時〉精神狀況如何？）當時我
       精神狀況良好。」、「（員警問：車禍前你有無飲酒？車禍前你身體或精神
       狀況如何？）我有喝酒，身體狀況良好。」等語，已否認有何因飲酒而不能
       安全駕駛機車之情事；嗣其於偵訊時亦僅供述：「（檢察官問：九十三年二
       月十日下午四點五十分在內埔鄉○○路○段一五二號前酒後駕車與高成元發
       生車禍？）有的。」、「（檢察官問：酒測０點二六？）是的。」、「（檢
       察官問：之前在何時、地喝酒？）早上十點在家中喝保力達三大杯。」等語
       ，並未自白不能安全駕駛機車一情，是公訴人主張被告已於警偵訊中自白犯
       行，並據此援引為不利被告之證據，容有誤會。
 （二）本件車禍發生時係九十三年二月十日下午四點五十分，被告則係於同日晚間
       七時五分許，經測得其呼氣中所含酒精成分達每公升０點二六毫克，而一般
       血液中酒精濃度約為呼氣酒精濃度之二千一百倍，且因人體之代謝作用，血
       液中酒精濃度每小時下降約一０～一九ｍｇ／ｄｌ，此有法務部法醫研究所
       九十年二月一日法醫所九十清字第０一五０號函在卷可參，是依被告於肇事
       後二小時十五分所檢測之結果，換算被告於肇事時之呼氣中所含酒精成分應
       達０點三六～０點四五毫克。
 （三）又呼氣中所含酒精成分達○點二五毫克至○點五○毫克時，對駕駛能力之影
       響為駕駛人視覺、反應靈敏性減弱，對速度及距離的判斷力變差，此時肇事
       率較諸正常狀況約提高為二至六倍之間，雖有法務部八十八年五月十八日法
       八八檢字第００一六六九號函可佐，然酒精對於個人之影響，乃因個人之體
       質而有所差異，非可一概相提並論，上開函示資料僅顯示酒精對於平均多數
       人之影響，並未提及個體間，是否尚有因其他因素介入（如個人體質因素等
       ）而有差異結果之現象產生，自僅得用以對照參考，無從據為判斷行為人是
       否已致不能安全駕駛動力交通工具之標準。是以，行為人是否已因服用酒類
       ，而達不能安全駕駛動力交通工具之程度，仍應由事實審法院就行為人於行
       為時之一切主客觀情狀綜合判斷，而為具體之認定。
 （四）證人即本件查獲警員乙○○於本院調查中證稱：「（法官問：當時甲○○案
       發時的情形如何？）當時甲○○的情形還可以。」、「（法官問：對於卷附
       之刑法第一百八十五條酒測值觀測紀錄表，有何意見？）是我同事做的。」
       、「（法官問：甲○○作筆錄意識如何？）很清醒。」、「（法官問：問話
       對答如何？）很流暢，他聽得懂，精神很好。」、「（法官問：為何酒測值
       觀測紀錄表，會勾選呆滯木僵？）是我同事做的，可能是例稿都是選呆滯木
       僵，他可能忘了刪，因為當天我們所裡，有很多酒醉駕車的，一起作筆錄。
       」、「（法官問：當天被告甲○○測試直線行走如何？）可以正常行走。」
       等語在卷，顯見被告因肇事而當場為警查獲時之意識狀況、身體平衡能力、
       及對外界事物之反應能力等，均屬正常，並無減弱之跡象，是被告所辯：飲
       酒並未影響駕駛等語，即非無稽。
 （五）綜上所示，本件公訴人認被告涉有前開罪嫌所舉之證據資料，經本院調查審
       閱後，尚不足得有不利被告之心證，此外，本院復查無其他積極證據足認被
  告有公訴意旨所指服用酒類，不能安全駕駛動力交通工具而駕駛之犯行，揆
       諸前揭法條及判例意旨，即應為有利於被告之認定，為其無罪之諭知。
五、被告經合法傳喚，未具狀表示請假或為任何之聲明，即無正當理由不到庭，因本
    院認本件係應諭知無罪之案件，爰不待其陳述逕行判決。
據上論斷，應依刑事訴訟法第三百零一條第一項、第三百零六條，判決如主文。
本案經檢察官林津鋒到庭執行職務。
中      華      民      國      九十三      年     七     月    三十    日
                                      臺灣屏東地方法院交通法庭
                                          審判長法  官  潘正屏
                                                法  官  包梅真
                                                法  官  林世民
右正本證明與原本無異。
如不服本判決應於收受本判決送達後十日內向本院提出上訴書狀，其未敘述上訴理由
者，並得於提起上訴後十日內向本院補提理由書狀（均須按他造當事人之人數附繕本
 ）「切勿逕送上級法院」
被告不得上訴。
                                                書記官   張儷薾
中      華      民 國      九十三      年     七     月    三十    日
